臺灣士林地方法院刑事判決　　　　　　　 95年度訴字第894號
公　訴　人　臺灣士林地方法院檢察署檢察官
被　　　告　丙○○
選任辯護人　陳佳瑤律師
　　　　　　鄭凱鴻律師
上列被告因殺人未遂等案件，經檢察官提起公訴（95年度偵字第
3127號），本院判決如下：
    主  文
丙○○共同殺人未遂，處有期徒刑柒年陸月。可發射子彈具有殺
傷力之手槍貳把、扣案之捷克ＣＺ廠製75型口徑9mm 制式半自動
手槍壹把（槍枝管制編號為0000000000號，含彈匣壹個）及口徑
9mm 制式子彈捌顆均沒收。
    事  實
一、
（一）緣戊○○於民國94年4 月30日遭己○○夥同數名男子帶至
      臺北市○○○路之某茶藝館內毆打並索取賭債，至同年5
      月1 日凌晨始離去，因而心生怨恨，萌生殺害己○○之犯
      意，遂與丙○○及姓名年籍不詳綽號「阿雄」之成年男子
      ，共同基於未經許可持有手槍、子彈以攻擊己○○，縱致
      己○○發生死亡結果亦不違其本意之不確定殺人故意的犯
      意聯絡，於94年5 月1 日深夜，由丙○○查探得知己○○
      駕駛之車號8680-DU 號自用小客車（下稱己○○座車）停
      在臺北市中山區○○○路與林森北路口附近之理容院後，
      旋於同日23時12分4 秒，以0000000000號行動電話發簡訊
      至戊○○所使用之0000000000號行動電話。戊○○收到簡
      訊後，即返回臺北縣汐止市○○路46號住處，取出前受自
      稱「徐銘堯」之成年男子（已歿）之託所寄藏，具有殺傷
      力之捷克CZ廠製75型口徑9mm 制式半自動手槍（槍枝管制
      編號為0000000000號，含彈匣1 個）1 把及口徑9mm 制式
      子彈其中6 顆（原寄藏20顆），並撥打電話通知「阿雄」
      ，前往臺北市中山區○○○路與林森北路口集合；又撥打
      電話通知不知情之甲○○駕駛車號IV-0319 號自用小客車
      ，前往臺北縣汐止市○○路○ 段中國貨櫃場附近，載戊○○趕赴民生東路與林森北路口集合地點。迨駛至上開集合
      地點附近後，戊○○要求甲○○下車等候，並取用甲○○
      使用之0000000000號行動電話，而單獨駕車前往上開集合
      地點與丙○○、「阿雄」會面。丙○○未經許可持有可發
      射子彈具有殺傷力之手槍2 把（下稱A 手槍、B 手槍）及
      9mm 制式子彈23顆（起訴書誤載為20顆）在集合現場等候
      戊○○，伺戊○○到達後，將其持有之B 手槍（內含9mm
      制式子彈6 顆）交與戊○○，戊○○再將該把手槍（內含
      9mm 制式子彈6 顆）交與「阿雄」持用。
（二）至94年5 月2 日凌晨1 時19分許，己○○因宋北河（綽號
      「啾啾」）打電話約往臺北市○○區○○街77號之「雙連
      卡拉OK」洽談事情，隨即驅車離開理容院，戊○○、丙○○及「阿雄」見己○○座車駛離後，即由丙○○駕車跟隨
      ，戊○○則搭乘由「阿雄」駕駛之車號IV–0319號自用小
      客車尾隨丙○○，惟途中跟丟己○○座車，丙○○及戊○○遂在臺北市○○區○○路2 段附近繞駛找尋；於此同時
      ，己○○已駕車抵達「雙連卡拉OK」，因覓無停車位，宋
      北河乃命小弟丁○○代為停車，丁○○即駕駛己○○座車
      停放在臺北市○○區○○路2 段102 號前之人行道上，但
      因不熟悉該車操控，遍尋不著車前大燈開關，乃於未熄火
      而開車前大燈之狀態下，打開車內燈尋找該車之大燈開關
      。於同日凌晨1 時45分許，丙○○發現紅磚道上己○○座
      車，戊○○、丙○○與「阿雄」見己○○座車未關大燈、
      車內燈，亦未熄火，誤認係己○○尚在車上，便由丙○○
      持A 手槍、戊○○持前揭捷克CZ廠製75型口徑9mm 制式半
      自動手槍、阿雄持B 手槍，走近己○○座車，分別朝駕駛
      座正前方及左側開槍射擊（毀損汽車零件部分未據告訴）
      ，其中丙○○射擊14發子彈，戊○○射擊1 發子彈後，因
      遇卡彈，乃改拿「阿雄」之B 手槍另行射擊6 發子彈，總
      計3 人共同射擊21發子彈，因丁○○正在車內彎腰找尋大
      燈開關，聽聞槍聲大作，迅即自副駕駛座開門逃離，然仍
      有1 發子彈貫穿丁○○左大腿，致丁○○受有左大腿撕裂
      傷併槍傷及右手上臂擦傷之傷害，經送醫後始倖免於死亡
      （戊○○所涉未經許可寄藏手槍、子彈罪及共同殺人未遂
      罪部分，業經另案判決）。戊○○、丙○○及「阿雄」開
      槍射擊後，即分別攜帶所持手槍、子彈駕車逃離現場，丙○○嗣後並與戊○○在國道一號高速公路汐止交流道再會
      合後，始分別離去。嗣員警獲報趕往現場，處理遺留未擊
      發之口徑9mm 制式子彈3 顆、彈殼21顆及彈頭碎片13 片
      ，後循線拘提戊○○到案，並帶同警方前往臺北縣汐止市
      ○○路產業小路之藏放地點起獲前揭制式手槍1 把及口徑
      9mm 制式子彈18顆並予扣押，始查悉全情。
二、案經內政部警政署刑事警察局、臺北市政府警察局大同分局
    報告臺灣士林地方法院檢察署檢察官偵查起訴。
    理  由
壹、證據能力爭執之認定
一、按被告以外之人於審判外之言詞或書面陳述，除法律有規定
    者外，不得作為證據；又被告以外之人於審判外之陳述，雖
    不符合同法第159 條之1 至第159 條之4 之規定，但經當事
    人於審判程序同意作為證據，法院審酌該言詞陳述或書面陳
    述作成時之情況，認為適當者，亦得為證據。當事人、代理
    人或辯護人於法院調查證據時，知有第159 條第1 項不得為
    證據之情形，而未於言詞辯論終結前聲明異議者，視為有前
    項之同意，刑事訴訟法第159 條第1 項及第159 條之5 分別
    定有明文。查本判決下列所引用之各該被告以外之人於審判
    外之陳述（包含書面陳述，例如槍彈鑑定報告），雖屬傳聞
    證據，惟除證人戊○○於附表所示之陳述外，均經當事人於
    本院準備程序及審判期日中表示無意見而不予爭執，且迄至
    言詞辯論終結前亦未再聲明異議，本院審酌除戊○○在附表
    所示之陳述部分外，此等證據資料製作時之情況，尚無違法
    不當及證明力明顯過低之瑕疵，亦認為以之作為證據應屬適
    當，故揆諸前開規定，爰逕依刑事訴訟法第159 條之5 規定
    ，認前揭證據資料均例外有證據能力，合先敘明。
二、至於如附表所示戊○○之陳述部分，辯護人爭執：證人戊○○在如附表編號4.、6.、7.、8.、9.號在偵查中向檢察官，
    或本件審判外向另案承審法官所為之陳述，均未經具結，而
    無證據能力，且附表所示之陳述，均為被告以外之人於審判
    外之陳述，復未予被告或辯護人在場詰問之機會，故無證據
    能力等語。按：
    (一)證人、鑑定人依法應具結而未具結者，其證言或鑑定意見
      ，不得作為證據，刑事訴訟法第158 條之3 定有明文。因
      證人、鑑定人未依法具結，無法擔保其證言係據實陳述或
      鑑定意見為公正誠實，若違反而未具結者，其證言或鑑定
      意見，不應使其具有證據能力。查本件證人戊○○於附表
      編號4.、6.、7.、8.、9.號在偵查中向檢察官，或本件審
      判外向另案承審法官所為不利於本案被告之陳述，確實均
      未經檢察官或另案承審法官命其於供前或供後具結，依上
      開說明，自無證據能力。
    (二)被告以外之人於偵查中向檢察官所為之陳述，除顯有不可
      信之情況者外，得為證據；又被告以外之人於檢察事務官
      、司法警察官或司法警察調查中所為之陳述，與審判中不
      符時，其先前之陳述具有較可信之特別情況，且為證明犯
      罪事實存否所必要者，得為證據，刑事訴訟法第159 條之
      1 第2 項、第159 條之2 分別定有明文。且上開所謂「顯
      有不可信性」、「特別可信性」之情況，係指由陳述者之
      外部客觀情況觀察其是否出於真意陳述、有無違法取其證
      述等情事，並非對其陳述內容之證明力如何加以論斷，二
      者之層次有別，不容混淆。查附表編號1.、2.、3.、5.所
      示戊○○於警詢或偵查中所為之陳述，雖均屬審判外之陳
      述，然：
      1.附表編號3.、5.所示之陳述係戊○○於偵查中向檢察官
        而為，已經具結擔保其據實陳述，且被告或辯護人均未
        主張該等陳述有任何違反證人意願而為陳述之情形，自
        應認有證據能力。至於辯護人稱：此等陳述與警詢、偵
        查或審理中所為其他陳述內容前後不一，復與物證不符
        ，而顯有不可信之情況云云，乃本院如何斟酌證人全部
        證述內容及其他調查證據之資料作比較取捨，判斷其證
        據證明力之問題，非得混淆而論為證人陳述有無證據能
        力之憑據。
      2.附表編號1.、2.所示之陳述，雖係戊○○於警察調查中
        所為，且所證述被告確有持槍參與本件槍擊之犯行，與
        本案審判中所證述：被告並未開槍，未參與本件槍擊案
        等語，固然不符，戊○○於本案審判中，也稱：是因在
        士林看守所時，警察告訴「阿三」都承認要交槍，要其
        快配合，才能交保，始說「阿三」有開槍云云，然查：
        (1)戊○○雖於94年12月24日經檢察官訊問後，以有勾串
          共犯、證人之虞，及所犯為最輕本刑為五年以上有期
          徒刑之罪為由，向本院聲請裁定羈押獲准，但戊○○
          自己犯罪部分於95年4 月21日起訴本院接押時，即認
          無串證之虞而僅予解除禁見，並繼續羈押之。倘鄭子
          河之前為求交保，而非出於真意供述，並設詞誣陷被
          告，則自本院解除禁見時起，亦應知悉即令將被告供
          出，使本院信其已無串證之虞，也無從如願交保，然
          戊○○卻仍於本院95年度訴字第454 號嗣後行準備程
          序或審理期日時，一再陳稱被告確有參與本件槍擊犯
          行，且所述與編號1.、2.所示之警詢筆錄均屬相符，
          所謂警詢乃為求交保而非出於任意之說，實難令人置
          信。
        (2)證人戊○○在附表編號1.之警詢時，係處於羈押並禁
          止接見、通信中，已經排除串證之風險，且在警詢之
          前，依警詢筆錄所載（見偵字第3127號偵查卷(一)第12
          頁），戊○○已經警方告知其無須違背自己意思而陳
          述，並得選任辯護人之權利，戊○○並以電話聯絡陳
          佳瑤律師到場，因律師臨時無法到場，便自願先接受
          當次警詢；另附表編號2.之警詢陳述，更係在余鐘柳
          律師在場之情形下所為，且參該律師在戊○○嗣後本
          院95年度訴字第454 號案件審理中，也未主張戊○○
          在當次警詢中有遭任何違法取供之情事，已經本院調
          取該案卷宗查核無誤；再戊○○在此等警詢中述及被
          告犯案之同時，對自己犯罪之情節亦均自白甚明，可
          見縱使誣陷被告共犯，也無從減免本身罪刑，應無動
          機對被告犯罪部分為不實陳述。反觀於此，戊○○在
          95年12月15日本院審理前，羈押早已解除禁見，當日
          所證述之情，反較警詢中更有串證之風險，當可徵鄭
          子河於附表編號1.、2.之警詢中，較本院審判中所述
          更具可信性，且所述被告通知己○○之行蹤，並共同
          持槍、彈殺人未遂等諸般情節，也是證明被告犯罪事
          實存否所必要者，自有證據能力。
    (三)被告之反對詰問權，雖屬憲法第8 條第1 項之正當法律程
      序所保障之基本人權及第16條所保障之基本訴訟權，不容
      任意剝奪。但詰問權係指訴訟上被告有在公判庭當面詰問
      證人，以求發現真實之權利，與證據能力係指符合法律所
      規定之證據適格，而得成為證明犯罪事實存在與否之證據
      資格，性質上並非相同。被告得以詰問證人，以被告或其
      辯護人在場為前提。上開得為證據之被告以外之人於審判
      外向法官及於偵查中向檢察官所為之陳述，就本案被告而
      言，事實上均難期有於另案行使反對詰問權之機會，惟所
      為之陳述，僅屬未經調查完足之證據，非謂無證據能力，
      不容許作為證據。從而，法院審判實務中，遇有此類未能
      賦予被告行使詰問權之供述證據，如已依法補足行使反對
      詰問權之機會者，法院在踐行詰問程序後，自得綜合該被
      告以外之人全部供述證據，斟酌卷內其他調查之證據資料
      ，本於經驗法則及論理法則，作合理之比較而為取捨、判
      斷，此屬實質證據價值之自由判斷問題，要無所謂其證據
      價值自比審判外之陳述為高之可言（最高法院95年度臺上
      字第6675號判決參照）。查本件證人戊○○在附表所示之
      警、偵、審程序中所為之陳述，雖均未予被告或其辯護人
      在場行使反對詰問權，但此證人已經本院於95年12月15日
      審判程序提訊到庭，並經當事人行交互詰問程序，已及予
      被告及辯護人行使反對詰問之機會，證人戊○○之證述已
      經踐行合法調查程序，揆諸上開說明，證人戊○○如附表
      所述之證據，除前述因未經依法具結而不具證據能力之部
      分外，自得供本院綜合其全部供述證據，斟酌卷內其他調
      查之證據資料，本於經驗法則及論理法則，作合理之比較
      而為取捨、判斷，尚非得以戊○○在附表所示日期陳述當
      時，未經行使反對詰問權，即論一概欠缺證據能力。
三、承上所述，本判決下列所引用之各該被告以外之人於審判外
    之陳述，雖屬傳聞證據，惟除證人戊○○於附表編號4.、6.
    、7.、8.、9.號所示之陳述，因未經依法具結，而無證據能
    力之外，其餘證據能力均無欠缺，次以敘明。
貳、認定事實及論罪科刑
一、訊據被告丙○○雖矢口否認涉有前開犯行，辯稱：伊不認識
    己○○，也沒有經營賭場，與己○○或戊○○間亦無賭債糾
    紛，沒有動機也未參與槍殺己○○之犯行，94年5 月1 日當
    晚伊與乙○○是在案發現場附近吃東西，沒有見到戊○○，
    0000000000號行動電話平時雖係伊在使用，但案發當日伊未
    發簡訊或打電話給戊○○，應該是行動電話借與乙○○使用
    所為云云，然查：
（一）94年5 月1 日前2 天，因己○○帶了人到汐止賭場把戊○○押走，有人用槍打戊○○頭，戊○○認為錢不是其欠的
      ，仍給了己○○200 萬元，開槍那天，己○○還打電話給
      戊○○，要1,000 萬元，戊○○生氣想要給己○○教訓，
      綽號「阿三」之被告丙○○也知道戊○○被己○○押走，
      所以決定幫戊○○，並於94年5 月1 日晚上11時許，以電
      話發簡訊給戊○○，表示發現被害人己○○之座車，叫戊○○趕去民生東路與林森北路口會合，戊○○遂先回汐止
      家裡拿槍，叫不知情之甲○○載戊○○至會合地點，期間
      並打電話給綽號「阿雄」姓名年籍不詳之成年男子過來會
      合，甲○○載到會合地點附近，戊○○叫甲○○下車等候
      ，即借甲○○之行動電話，並開走甲○○的車，會合後被
      告拿一把槍交與戊○○，戊○○將槍拿給「阿雄」，嗣發
      現己○○駕駛白色賓士車離開，就由被告開車跟蹤在後，
      戊○○乘阿雄所駕車輛跟隨在被告車後，一路從民生東路
      、西路至承德路後，發現己○○座車不見，就在附近繞尋
      ，並到承德路槍擊地點附近，由被告先發現己○○座車後
      ，被告與戊○○及「阿雄」等均下車，各持1 把手槍朝己○○座車開槍，被告先往己○○車頭前開槍，戊○○與「
      阿雄」站在己○○車子駕駛座旁跟著開槍，但戊○○開1
      槍後卡彈，改持「阿雄」之手槍另行射擊6 槍。開槍後戊○○開車載「阿雄」到民生東路與林森北路口叫阿雄下車
      ，並開車去找甲○○，經電話聯絡後，甲○○開車載戊○○到高速公路汐止交流道與被告會合，戊○○將1 把槍返
      還被告便上車離開等情，業據證人即共犯戊○○迭於94
      年12月24日、95年1 月24日、同年4 月28日之警詢及95年
      1 月12日檢察官日偵訊中證述綦詳（見偵字第3127號偵查
      卷(一)第13-15 頁；偵字第9893號偵查卷第145-146 頁；偵
      字第10406 號偵查卷第98-102頁）。
（二）經核戊○○前開證述情節，關於：
    1.戊○○曾遭己○○自賭場帶走索償賭債並加以毆打之情，
      亦經證人即戊○○及被告共同之友人，並曾到場居中協調
      債務糾紛之乙○○與其父周明來於警詢、偵查中證述屬實
      （見偵字第3127號偵查卷(一)第28-29 頁、第222-223 頁；
      偵字第9893號偵查卷第102-103 頁、第105-106 頁）。
    2.戊○○遭己○○討債毆打而懷恨在心，為討回面子，有叫
      人跟蹤己○○，經人告知停放在理容院前白色賓士轎車是
      己○○所駕駛，白色賓士轎車駛離，戊○○也跟著離開；
      後來白色賓士轎車停放在民生西路與承德路口附近之承德
      路邊遭人槍擊等節，也由證人即案發當時適在理容院及槍
      擊現場附近之乙○○於警詢及偵查中結證明確（見偵字第
      3127號偵查卷(一)第33-34 頁；偵字第9893號偵查卷第106-
      107 頁）。
    3.94年5 月1 日晚上，戊○○聯絡甲○○到汐止市○○路○
      段「中國貨櫃場」附近載渠到民生東路與林森北路口，並
      向甲○○借用行動電話，叫甲○○下車等候而將車開走並
      帶走行動電話，後來戊○○回來接甲○○，並要甲○○駕
      車快速回汐止等情，亦經證人甲○○於警詢、偵查及本院
      審理時陳證無訛；另甲○○更證及當日遭戊○○借用之行
      動電話門號為0000-000-000號（見偵字第3127號偵查卷(一)
      第63頁；偵字第9893號偵查卷第97頁；本院卷第125-12 6
      頁）。
    4.己○○於94年5 月1 日晚間10時許，確有駕駛車號8680-D
      U 號之自用小客車，至林森北路右轉至民生東路之「紐約
      紐約」理容院停車，後於同年月2 日凌晨1 時許駕車離開
      理容院後，至承德路、萬全街口之「雙連卡拉OK店」等節
      ，也據證人己○○在警詢佐證無誤。另己○○在上開證述
      中更陳明：彼離開理容院附近後之行車路徑，先沿民生東
      路東向西直行至承德路右轉，至錦西街再迴轉承德路（北
      往南）至萬全街右轉到「雙連卡拉OK店」等情（見偵字第
      3127號偵查卷(一)第50頁），與戊○○所言跟隨己○○之行
      蹤也大致相符。
    5.己○○到「雙連卡拉OK店」後，是由友人綽號「啾啾」之
      宋北河命小弟即綽號「阿練」之丁○○幫忙停車，丁○○
      即將己○○座車停在承德路及萬全街口人行道上一節，也
      分據證人己○○、宋北河及丁○○在警詢、偵查中陳證甚
      明；另己○○、宋北河更證稱：己○○於94年5 月2 日凌
      晨1 點多駕車離開理容院，是因接獲宋北河電話相約至臺
      北市○○區○○街商談事情等語明確（見偵字第3127號偵
      查卷(一)第50-51 頁、第77頁；偵字第10406 號偵查卷第12
      9 頁）。
    6.代己○○停放座車之丁○○於94年5 月2 日凌晨，在承德
      路人行道上停妥車後，開車前大燈未熄火之狀態下，打開
      車內燈彎腰尋找該車之大燈開關時，座車確遭人槍擊一節
      ，亦經被害人斐震寰於偵查中結證屬實（見偵字第10406
      號偵查卷第129-130 頁），另證人即槍擊時正停在承德路
      、萬全街口之陳世旻在警詢、偵查中也證稱：94年5 月2
      日當日凌晨1 點多，有見到男子持手槍由承德路1 段（民
      生西路方向）往2 段走至承德路和萬全街口，向後方有開
      燈之自小客車開槍之情（見偵字第3127號偵查卷(一)第93-9
      4 頁；偵字第10406 號卷第135 頁）。
    7.戊○○及乙○○前揭證述提及戊○○等人跟蹤並槍擊之白
      色賓士轎車，參酌偵查卷內所附由臺北市政府警察局刑事
      鑑識中心所製作之槍擊現場勘察照片（見偵字第3127號偵
      查卷(二)第117 頁以下），與當晚原由己○○駕駛之車號86
      80-DU 號車，不論車型、廠牌或外觀顏色上均屬相符，可
      徵戊○○等人的確出於槍擊己○○之目的，對該車號車輛
      射擊。
    8.己○○之行蹤是由被告發現後，於94年5 月1 日晚上11時
      許，用電話發簡訊通知戊○○，並叫戊○○趕赴民生東路
      與林森北路口會合之情，被告於偵、審程序中已坦承0000
      000000號行動電話（下稱A 行動電話）為伊平常使用，而
      該號行動電話於94年5 月11日當晚11時12分4 秒，確實有
      發1 通簡訊至戊○○自承使用之門號0000000000號行動電
      話（下稱B1行動電話）上，此有通聯調閱查詢單及警方依
      該等通聯調閱查詢單整理成之通聯摘要表（下合稱通聯記
      錄）在卷可稽（見偵字第3127號偵查卷(一)第121 、108 頁
      ），且依此等通聯紀錄：
      (1)被告與戊○○之A 、B1兩支行動電話自上開簡訊發出後
        ，在當晚11時13分、32分、48分等時刻，亦有彼此通話
        或發簡訊等聯繫之跡；再者，原為甲○○所持用，後於
        94年5 月1 日深夜遭戊○○借走使用之0000000000號行
        動電話（下稱B2行動電話），在同年月2 日凌晨零時27
        分、28分、29分、30分、48分及1 時17分等時刻，與被
        告之A 行動電話亦有密集通話之紀錄（見同上偵查卷第
        110 -111頁；第121-123 頁）。
      (2)細繹被告及戊○○當晚使用之A 、B1、B2等行動電話，
        以及另支亦由戊○○所持之0000000000號（下稱B3行動
        電話）等行動電話之發（受）話收訊基地臺位置，其中
        （見同上偵查卷第108-112 頁通聯摘要表）：
        被告使用之A 行動電話在94年5 月1 日晚間10時11分
          20秒以及翌日凌晨1 時17分13秒與51秒之收訊基地臺
          均在臺北市○○○路413 號；翌日凌晨零時14分46秒
          、22分30秒、26分48秒、28分19秒、29分48秒、30分
          43秒，以及凌晨1 時30分14秒等之收訊基地臺則皆在
          同市○○○路○ 段79號，此2 基地臺與己○○當時停
          留在林森北路與民生東路口之理容院都相距不遠，甚
          至己○○當時自己使用之0000000000號行動電話，發
          話時也曾經由上開中山北路2 段79號之基地臺。再者
          ，A 行動電話在94年5 月2 日凌晨1 時31分06秒、32
          分12秒等之收訊基地臺都在同市○○區○○路2 段81
          號，又凌晨1 時38分55秒、39分33秒則在同區○○街
          100 號4 樓，適與己○○駕車駛離理容院後所抵達之
          承德路、萬全街口或嗣後被害人丁○○遭槍擊之承德
          路人行道位址等相去不遙。
        戊○○於94年5 月11日晚上11時12分4 秒，收受被告
          以A 行動電話發出之簡訊後，由通聯記錄顯示，其使
          用之B1、B3行動電話發（受）話收訊基地臺原在臺北
          市松山區附近，隨後於同日11時37分、42分等時刻，
          已向臺北市內湖區及臺北縣汐止市移動，到翌日凌晨
          零時23分許，已回到臺北市○○路562 號附近，與國
          道中山高速公路建國北路交流道相近，並在當日凌晨
          零時29分許，戊○○借用甲○○之B2行動電話發話給
          被告時，收訊基地臺已達臺北市○○○路○ 段25號，
          與己○○當時所在之理容院位址相當；接著戊○○以
          上開3 支行動電話數次通聯之收訊位址，包括臺北市
          ○○○路413 號、中山北路2 段79號、民生東路1 段
          25號等，也都在該理容院附近；嗣在當日凌晨1 時32
          分許到1 時45分發生槍擊案件以前，戊○○幾度以行
          動電話通聯之收訊基地臺則改在臺北市○○區○○路
          2 段81號、同路1 段71號、32號、同區○○街100 號
          、民權西路91號等地，地緣上與己○○離開理容院後
          所抵達之承德路、萬全街口相近，且與被告使用行動
          電話通聯之收訊基地臺頗有重疊。
      (3)綜合前述由通聯記錄所示被告與戊○○在94年5 月1 日
        當晚至翌日凌晨之間，各自使用行動電話通聯之情形，
        不僅映證被告確有以電話發送簡訊戊○○通知己○○行
        蹤之行為，且戊○○在收受通知返回汐止住處取槍、彈
        後，轉到己○○出現之理容院附近，被告當時恰也在周
        圍，甚至己○○離開理容院後，也見被告與戊○○一同
        跟隨之跡，並同出現在槍擊案發生現場，2 人間並從上
        述簡訊發出時起，即有密集之通話聯繫。凡此，均與戊○○前揭證述被告參與共同持槍射殺己○○犯行之情節
        相吻合。
      (4)至於被告雖辯稱：前述A 行動電話當晚是借給在一起之
        案外人乙○○使用，該電話與戊○○持用之B1、B2行動
        電話聯繫均是乙○○所為云云，另戊○○嗣於本院95年
        12月15日審理期日時，固亦改稱：是乙○○以簡訊或電
        話告知己○○所在，並有問及乙○○行動電話是誰的，
        周稱是「阿三」（即被告）的云云。然查：乙○○在本
        件槍擊案發生當晚是使用0000000000號行動電話（下稱
        C 行動電話），業據乙○○及其父周明來各在警詢中證
        述明確（見偵字第3127號偵查卷(一)第34、61頁），且依
        存卷之通聯記錄顯示，上開C 行動電話在本件槍擊案發
        前與案發當時，與戊○○、被告等人也有密切通聯，收
        訊基地臺位址更和己○○座車動線有地緣關係，已足令
        任何具偵查犯罪經驗之人產生乙○○是否亦涉本案之合
        理懷疑（檢察官對乙○○涉案部分已簽分偵案偵查中）
        ，則乙○○於警方調查犯罪嫌疑人時，自曝其使用C行
        動電話，當屬甚不利於己之陳詞，惟其仍坦承而未予迴
        避，當有憑信之基礎，應非虛罔。而依卷附通聯紀錄顯
        示，0000000000號A 行動電話在94年5 月2 日凌晨零時
        22分、53分、1 時17分等時刻，都有和乙○○使用之C
        行動電話聯繫紀錄，在零時22分及53分當時，乙○○C
        電話之發話位址更遠在臺北縣汐止市○○路附近，被告
        受話地點則在臺北市○○○路○ 段周圍。倘被告之A 行
        動電話從同月1 日晚上11時12分4 秒發簡訊予戊○○起
        ，直到翌日凌晨1 點多與戊○○行動電話間之通聯，均
        是乙○○借用該電話所為，則乙○○在此期間怎可能分
        身有術，各在兩地分持兩支電話與自己相互通聯？由此
        可見戊○○在本院審理時始改稱：其收到簡訊及電話都
        是乙○○以被告行動電話所為云云，無非曲意配合被告
        之詞，與被告同此辯稱均顯不可採，尚難以此彈劾前揭
        通聯紀錄關於被告犯罪之證明力。
    9.內政部警政署刑事警察局於94年5 月2 日至臺北市○○路
      ○ 段102 號前採證拾獲21顆已擊發之彈殼，經比對顯微鏡
      比對法鑑定後，認為：「其中14顆（編號2 、3 、4 、5
      、6 、7 、8 、9 、10、11、12、13、14、22）之彈底特
      徵紋痕均相吻合，認均係由同一A 槍枝所擊發；其中6 顆
      （編號15、16、17、21、23、24）之彈底特徵紋痕均相吻
      合，認均係由同一B 槍枝所擊發；餘1 顆（編號1） 認係
      由C 槍枝所擊發。」，有該局94年8 月1 日刑鑑字第0940
      075523號槍彈鑑定書（下稱523 號槍彈鑑定書）附卷供參
      （見偵字第3127號偵查卷(一)第150 頁），由此可知本件槍
      擊案犯案槍枝應有3 把，辯護人辯稱鑑定結果顯示本案僅
      有2 把槍枝犯案云云，應對鑑定意旨有所誤認，自不可採
      。又扣案之制式手槍送鑑驗後，將其試射之彈殼，以比對
      顯微鏡比對法與上開鑑定書所稱之A 、B 、C 槍之彈底特
      徵紋痕相較，認與彈殼1 顆（編號1 號）彈底特徵紋痕相
      吻合，亦有同局95年4 月7 日刑鑑字第0950048978號函（
      下稱978 號函）在卷可考（見同上號偵查卷(二)第23頁）；
      再者，臺北市政府警察局刑事鑑識中心所製作之槍擊現場
      勘察測繪之現場位置圖、重建彈道圖及現場照片，則顯示
      己○○座車在承德路人行道上朝向南方停方，朝該車射擊
      之21發子彈，其中有16發擊中該車，部分子彈並貫穿車門
      ，射擊之位置係朝左側駕駛座，彈著點分布在左前車門鋼
      板4 個彈孔、左後車門鋼板4 個彈孔、左側車身下方塑膠
      5 個彈孔、左後車門B 柱1 個彈孔、前保險桿左側停車雷
      達偵測器下方1 個彈孔、前保險桿右側下緣近進氣口右下
      角有1 彈孔等情（見同上偵查卷第96-169頁）。綜衡前述
      槍彈鑑定結果，也佐證戊○○所述一共有包括被告在內之
      3 人對己○○座車開槍，被告先站在車前方開槍（即前保
      險桿中彈位置），戊○○與「阿雄」則站在駕駛座旁開槍
      ，戊○○曾持扣案之制式手槍射擊1 槍卡彈後，改拿由被
      告在集合地點交戊○○轉給「阿雄」之手槍，另行射擊6
      槍等情應非虛罔，且更能推知戊○○由汐止市取出在現場
      射擊1 發之制式手槍，即槍彈鑑定書所指之C 手槍；另如
      事實欄所述由被告取出交戊○○轉與「阿雄」帶往槍擊現
      場，嗣由戊○○射擊6 發之B 手槍，即槍彈鑑定書所指之
      B 手槍，再被告所持在現場犯案之A 手槍，應即槍彈鑑定
      書所指射出14發彈殼之A 手槍無誤。
（三）至於戊○○在94年12月23日警詢時，雖陳稱當日只有綽號
      「阿雄」之友人與其一同作案，「阿雄」並帶2 支槍前往
      現場云云，另於94年12月24日偵訊改稱被告並未開槍云云
      ，迨至本院於95年12月15日審理時，更稱：被告並未開槍
      ，是因在士林看守所時，警察告訴「阿三」都承認要交槍
      ，要其快配合，才能交保，始說「阿三」有開槍云云，然
      查：
      1.戊○○在同年月24日警詢揭露被告丙○○共同犯案之情
        節時，已自承：前次警察初詢時，是自忖本案係因己○○強押伊討債而起，故不好意思將被告供出等情明確，
        則上揭94年12月23日警詢之證言，已難據以彈劾前開戊○○關於被告確有犯案之證述的證明力。
      2.戊○○在95年1 月12日偵訊中，及本院95年度訴字第45
        4 號審理時，仍迭稱綽號「阿三」之被告丙○○有參與
        本件槍擊犯行，且戊○○在94年12月24日因涉本件槍擊
        案而經檢察官以有串證之虞，聲請法院裁定予以羈押禁
        見後，在排除串證可能之情形下，仍屢不諱言被告犯案
        之事實，相較於此，戊○○在95年12月15日本院審理前
        ，羈押早已解除禁見，當日所證關於乙○○借用被告A
        行動電話通知己○○行蹤乙節，更經認定與事實不符，
        已詳敘如前，則戊○○在本院95年12月15日庭訊之證詞
        即有可疑。
      3.況戊○○在前揭關於證述被告犯案之屢次證詞中，對自
        己犯罪之情節亦有自白，其縱誣陷被告共犯之犯行，也
        無從減免本身之罪刑，卻仍堅稱本件被告丙○○也有參
        與犯案；再戊○○自己犯罪部分於95年4 月21日起訴當
        日，本院接押時即認無串證之虞而予解除禁見，倘戊○○之前為求交保而設詞誣陷被告，自解除禁見時起，亦
        應知悉即令如此亦無從如願，卻仍於本院95年度訴字第
        454 號嗣後行準備程序或審理期日時，一再陳稱被告確
        有參與犯行，所謂為求交保而誣指被告犯案云云，亦難
        置信。
      4.再本院於95年12月15日戊○○改易其詞時，曾訊問其與
        被告間在之前有無過節仇恨，戊○○竟答稱：被告不告
        訴伊「阿雄」的電話等語，但本件共犯「阿雄」是戊○○自己聯繫到場犯案，丙○○尚且不認識「阿雄」等情
        ，業據戊○○於偵查及本院95年度訴字第454 號審理時
        自承甚明，則戊○○如何需要被告告知「阿雄」電話，
        又何以如此對被告心生仇怨，況縱令於此，戊○○豈可
        能僅因尋求電話不便即對被告心生仇怨，而從警詢歷至
        偵、審程序皆誣陷渠犯案情節，以求重刑陷害。
      5.相較於前述戊○○對被告有利證詞之諸多不合理，戊○○所證關於被告犯案之情，經核反適與通聯紀錄及槍彈
        鑑定資料所呈之犯罪歷程均相符節，更徵戊○○前於警
        詢、偵查或本院審理時，供稱被告並未開槍，其是為求
        交保，才指被告犯案云云，不過刻意迴護被告之說，殊
        難為據此為被告有利之認定。
（四）被害人丁○○在己○○座車內遭戊○○等人槍擊時，因聽
      聞槍響，速自副駕駛座開門逃離，惟仍有1 發子彈貫穿其
      左大腿，致其受有左大腿撕裂傷併槍傷及右手上臂擦傷之
      傷害之情，除經丁○○於警詢、偵查中證述甚明外，並有
      卷存馬偕紀念醫院甲種診斷證明書1 份可按（見偵字第31
      27號偵查卷(一)第103 頁）。
（五）扣案之槍、彈送鑑驗後，以性能檢驗法、制式子彈試射法
      及比對顯微鏡比對法鑑驗結果：槍枝部分，認係捷克CZ廠
      製75型口徑9mm 制式半自動手槍，槍管內具6 條右旋來復
      線，於送鑑時槍枝已輕微生鏽，經除鏽後，機械性能良好
      ，可擊發同口徑制式子彈，認具殺傷力；子彈部分，認均
      係口徑9mm 制式子彈（於鑑驗時試射6 顆），均認具殺傷
      力，有內政部警政署刑事警察局95年1 月5 日刑鑑字第09
      40199033號槍彈鑑定書附卷為據（見偵字第3127號偵查卷
      (一)第143-1 至144 頁）。另如事實欄所載之A 、B 手槍2
      把雖未扣案，但依現場遺留彈殼鑑定結果，其中除上開制
      式半自動手槍擊出1 發子彈外，A 、B 手槍各擊發14 及6
      發子彈，已經本院認定明確，業如前述，參酌前開槍擊現
      場勘察重建彈道圖所示擊中己○○座車共16發子彈之情，
      扣除其中1 發可能為上開制式半自動手槍所發射外，其餘
      射中座車之15座彈孔顯均為A 、B 手槍分別射擊所致；又
      觀卷附槍擊現場勘察報告及所附之照片，己○○座車所留
      之槍擊彈孔，縱使部分未能貫穿整片車門，亦已先穿透汽
      車之外殼鋼板、門柱或前保險桿等結構（見同上號偵查卷
      (二)第104-106 、127-169 頁），其中再扣除僅穿透塑膠材
      質之保險桿之2 發彈孔不論，其餘既均能穿透質地堅韌之
      汽車鋼板或門柱，衡情定能穿透人體皮肉組織而具殺傷力
      ，再依此等穿透鋼板、門柱或甚至貫穿整體車門之彈孔數
      目，參衡B 手槍至多僅射擊其中6 發之情，則A 、B 手槍
      均具有殺傷力乙節事實，至為灼然。再警方於現場查獲之
      9mm 制式子彈3 顆，依前開槍擊現場勘察報告所附之照片
      顯示，與已擊發有殺傷力之彈殼不論彈底直徑、外殼金屬
      材質及構造等均一致，且構造完整，經槍彈鑑定書認屬制
      式子彈，又係同一批由被告攜帶到場射擊而不慎遺落者，
      應認亦具有殺傷力無誤。
（六）本件被告當街開槍射擊車號8680-DU 號自用小客車雖值凌
      晨，但開槍時該車前大燈及車內燈均開啟，且未熄火，參
      以開槍之動機係為助戊○○教訓己○○洩憤，則被告開槍
      顯係基於車內有人之認識而為。又依前揭臺北市政府警察
      局刑事鑑識中心之槍擊現場勘察報告及彈道重建圖與照片
      ，被告與戊○○、「阿雄」等人共射擊21發子彈，其中射
      中己○○座車為16發，在此16發子彈中，2 發僅射中前保
      險桿下緣，其餘14發則分佈左後車門或左前車門下緣或後
      側靠近左後車門之門柱地方，雖未擊中車窗或車門中間等
      可能進而命中車內駕駛頭、心、肺或腹部等容易致命之部
      位，但渠等開槍時縱未直接描準車內駕駛致命部位，惟既
      明知車內有人，且對於槍彈之殺傷力強大，如朝車內射擊
      ，因其內空間狹小，倘遇子彈彈射之情形，或置身車內者
      遇槍襲閃避稍一不慎，即可能遭子彈射中致命部位而生死
      亡之結果，當能輕易預見，但卻仍連開21槍，其中被告更
      連開14槍，參以渠等犯罪洩憤之動機，顯然對於車內被害
      人即使發生死亡結果亦不以為意，被告有殺人之間接故意
      犯意，殆無疑義。再本件槍擊案之發生歷程，是因戊○○
      與己○○間之賭債過節，為助戊○○洩憤，而由被告通知
      戊○○關於己○○之行蹤，並與戊○○各持前述制式半自
      動手槍與A 、B 手槍與子彈會合後，被告並曾交出B 手槍
      （含6 發子彈）予戊○○轉交「阿雄」共同持往槍擊現場
      ，並在追及己○○座車後，各自取出所持槍、彈朝己○○
      座車射擊達21發，則被告與戊○○、「阿雄」縱未實際接
      觸把持每把槍或每發子彈，但係利用彼此間各持槍彈至現
      場狙殺己○○之行為以遂整個犯罪之實行，渠等對於彼此
      所持有之制式半自動手槍或A 、B 手槍及子彈部分，皆具
      有操縱性之支配地位，3 人間就持有槍彈部分亦具有犯意
      聯絡和行為分擔。惟另需釋明者，起訴書雖以現場擊發遺
      留之21顆彈殼中，扣除1 顆由戊○○帶往現場之制式半自
      動手槍所擊發者外，認被告僅攜帶20顆子彈前往犯罪，但
      本案槍擊現場除上開21顆彈殼外，另有查獲結構完整之口
      徑9mm 制式子彈3 顆，已敘明如前，依戊○○證稱自己僅
      帶1 把槍及6 顆子彈到現場，其餘A 、B 手槍及子彈均被
      告攜帶之證述，並審諸該3 顆子彈是在槍擊現場查獲，該
      地點為承德路與萬全街口附近之人行道，衡情非被告攜帶
      而由其他人持有子彈恰巧遺落現場之可能性，微乎其微，
      當得認被告攜帶供與其他共犯共同持有犯罪之子彈數目應
      係23顆，附此敘明。
（七）至被告雖辯稱：伊不認識己○○，也未經營賭場，與己○○或戊○○間無賭債糾紛，即無犯罪動機云云，然查，被
      告是基於戊○○與己○○間之賭債糾紛，為助戊○○洩憤
      而犯罪，業如前述，則被告之犯罪動機已臻明確，所辯上
      情不論是否屬實，均不影響本院關於被告犯罪已具有明確
      動機之認定。
（八）至於辯護人雖另辯稱：1.戊○○是為自己脫罪交保才供出
      被告；2.己○○座車前方並無任何彈殼，且座車左側車身
      共有14個彈孔，與戊○○證稱被告在車前方開槍，戊○○
      與「阿雄」在車左側僅開7 、8 槍情形不符；3.證人丁○○及陳世旻均證稱僅見2 人開槍，也與戊○○所稱3 人開
      槍情形不符；4.戊○○既曾跟隨丙○○車輛，卻無法交代
      丙○○座車之廠牌、形式及顏色，證述顯然不實；5.行動
      電話基地臺涵蓋達半徑500 至甚2,000 公尺之圓周範圍，
      不能證名行動電話使用者確切位置，更不能證明被告於案
      發時在場；6.依通聯記錄顯示，被告在發簡訊給戊○○後
      ，尚回到民族西路德盛車行，如被告聯絡戊○○關於己○○行蹤，應不致如此，故戊○○所述與經驗法則不符云云
      ，惟查：
      1.所謂戊○○為脫罪、交保而誣陷被告犯案之說，並無憑
        信之基礎，難以採信，已經本院認定明確，復說明理由
        在前，辯護人此處所辯，自難採信。
      2.槍枝擊發後在現場遺留之彈殼為槍枝內子彈遭撞針後，
        與射出之彈頭分離，而由槍機退膛彈射而出，此為一般
        熟知之槍彈擊發基本原理，彈殼既經彈射而拋出槍身外
        ，其掉落槍擊現場之位置，即不可能與子彈彈頭射擊位
        置一致，況本案己○○座車之正前方雖未發現彈殼，但
        左前方在承德路路面上仍有數顆彈殼留於地面，此有卷
        附現場勘察報告測繪圖為佐（見偵字第3127號偵查卷(二)
        第112 頁），而綜合戊○○與現場目擊證人陳世旻前開
        證述，被告與戊○○是在承德路上發現己○○座車各自
        停車後，下車由承德路1 段往2 段（即由南往北）方向
        走至己○○座車附近開槍，又參核上開測繪圖顯示該座
        車車頭朝向北方，顯見被告在承德路路邊停車後，是由
        北向南沿承德路步行接近己○○之座車車頭，被告應係
        在座車左前方靠近承德路上開始槍擊，核此位置開槍之
        彈殼彈射可能軌跡，與己○○座車左前方承德路路面上
        發現之彈殼自相吻合，加以該車前方保險桿更有槍擊彈
        孔，當不能僅因該車正前方尋無彈殼，即遽認戊○○所
        稱被告從座車前方射擊之說係屬虛偽。再己○○座車左
        側車身中彈數雖達14顆，而依戊○○與「阿雄」在汽車
        駕駛座旁持槍射擊總數，至多固僅占其中7 發，但被告
        既然所站位置在座車左前方，其射擊範圍已能及於該車
        左側車身，此由警方重建彈道照片顯示射入左側車身之
        數彈道均呈現貼近車身之射入角度亦可得證（見同上偵
        查卷第127-128 頁），況戊○○僅證稱被告先往車頭開
        槍，並非謂被告在連開14槍過程中，均站在車前同一位
        置，依車身遭擊情狀，亦可知被告在射擊期間應有移動
        至車身左側繼續開槍之舉，自不得以車身中彈與證人戊○○證述間之細微差異，即刻意忽略被告參與槍擊之基
        本事實，逕予彈劾戊○○關於被告犯案之證述。
      3.證人丁○○及陳世旻雖均證稱僅見到2 人開槍，但在槍
        擊發生前，2 人均在各自車內，視線已有受阻，且槍擊
        發生後，2人均分別彎腰避難，已據此2人證述明確，則
        證人在此情形下，縱未詳見到全部犯案人數，亦屬常情
        ，尚難因此推翻戊○○所證有3人共犯之事實。
      4.本件槍擊案發時值深夜凌晨，戊○○在跟隨被告丙○○
        座車一同跟蹤己○○座車當時，專注力應在被告與己○○車輛之行進方向，對於被告座車之廠牌、外型、車號
        等，在當下或有一時之注意，但事發後隨即遺忘，衡與
        常情並不相違，亦難以此排斥戊○○前開關於被告不利
        證述之證明力。
      5.行動電話基地臺收訊範圍有其一定之廣度，固屬週知之
        事實，但被告在案發期間通訊基地臺既然多在犯罪地點
        周圍，且與戊○○之間更有密切聯繫，其間基地臺變動
        情形，又和戊○○證述追蹤己○○座車行徑相合，縱算
        不能特定被告當晚之具體位置，亦足以佐證戊○○證稱
        被告參與犯案情節為真，行動電話基地臺收訊範圍廣狹
        之問題，也不足減弱其佐證被告犯罪之證明力。
      6.依卷附通聯紀錄顯示，被告持用之A 行動電話在94年5
        月1 日晚上後於11時12分許發出前述通知戊○○關於己○○行蹤之簡訊以前，在當晚10時11分20秒撥電發話時
        ，收訊基地臺就在己○○所在理容院附近之臺北市○○○路413 號，嗣後自10時51分許開始，A 行動電話發（
        受）話基地臺改為臺北市○○○路○ 段76之1 號或同市
        ○○路562 號，與被告自稱從業之德盛車行位置相近，
        直至5 月2 日凌晨零時14分許，才回到理容院附近之同
        市○○○路○ 段79號等情，由此固能知被告於5 月1 日
        晚間10時許，在理容院附近得知己○○行蹤後，曾先返
        回德盛車行附近1 個多小時，才到理容院與戊○○會合
        ，此會合前行蹤目的究為取出槍、彈或其他情事，在此
        同時被告如何確定己○○仍停留原地，因無其他同行，
        且被告否認當晚A 行動電話為伊持用，雖難以究明，但
        渠嗣與戊○○等人會合後，仍發現己○○及其座車在原
        地，並即緊隨己○○行蹤直至槍擊案發，乃明確之事實
        ，且已足旁徵被告參與犯案之過程，前述返回德盛車行
        之舉，當不礙犯罪基本事實之認定。
（九）至辯護人固又舉戊○○在歷次警詢、偵查及法院審訊中，
      所述關於：(1)抵達民生東路、林森北路口後，有何人在場
      ；(2)乙○○係戊○○自己或被告約至會合地點到場；(3)是
      由戊○○或「阿雄」駕車跟蹤己○○座車到案發地點；(4)
      事後槍枝去向；(5)作案後係由「阿雄」或戊○○開車離開
      現場等各節前後互有不一之情，指戊○○證述相互矛盾而
      有重大瑕疵，藉以彈劾戊○○不利被告證詞之證明力。惟
      按告訴人、證人之陳述有部分前後不符，或相互間有所歧
      異時，究竟何者為可採，法院仍得本其自由心證予以斟酌
      ，非謂一有不符或矛盾，即應認其全部均為不可採信；尤
      其關於行為動機、手段及結果等之細節方面，告訴人之指
      陳，難免故予誇大，證人之證言，有時亦有予渲染之可能
      ；然其基本事實之陳述，若果與真實性無礙時，則仍非不
      得予以採信，此有最高法院74年臺上字第1599號判例可資
      參照。查證人戊○○所供關於辯護人所舉上開各點犯罪情
      節，雖確有前、後不一之情形，惟以上各節，不過係被告
      與戊○○在持槍殺人犯行中之枝節問題，縱證人所言部分
      有因每次受訊記憶不一而有微疵，然其在警詢、偵查及審
      理中之供述，除前開94年12月23日警詢、94年12月24日偵
      訊、本院95年12月15日審理改稱被告並未犯案之說，有明
      顯不可信之事證，應予排除，本院並敘明理由在前（見理
      由欄「貳、一、(三)」）之外，其餘對於被告有共同持槍射
      擊己○○座車，以殺害己○○（因有誤認，實際上傷及丁○○）之基本事實陳述，並無二致，揆諸上開判例意旨，
      自難謂證人戊○○不利被告之證述均無足採。
（十）綜合上述，被告所辯均不可採，本件被告與戊○○、「阿
      雄」等人共同持有具殺傷力之手槍、子彈進而殺人未遂，
      事證明確，犯行堪以認定，應依法論科。
二、查被告行為後，刑法業於94年2 月2 日修正公布，並於95年
    7 月1 日起施行（下稱刑法此次修正），參酌最高法院95年
    5 月23日刑事庭第8 次會議決議，新刑法第2 條第1 項之規
    定，係規範行為後法律變更所生新舊法律比較適用之準據法
    ，於新刑法施行後，應適用新刑法第2 條第1 項之規定，為
    「從舊從輕」之比較。又比較新舊法時，應就罪刑有關之共
    犯、未遂犯、想像競合犯、牽連犯、連續犯、結合犯，以及
    累犯加重、自首減輕暨其他法定加減原因（如身分加減）與
    加減例等一切情形，綜其全部罪刑之結果而為比較後，再適
    用有利於行為人之法律處斷，而不得一部割裂分別適用不同
    之新舊法（最高法院95年度第8 次刑事庭會議決議參照）。
    茲依上開法條規定及說明，比較適用新舊法及論罪科刑如下
    ：
（一）查被告持有之A 、B 手槍可發射子彈，且具有殺傷力，核
      屬槍砲彈藥刀械管制條例第4 條第1 項第1 款之槍枝，固
      屬無疑，惟國內目前改造槍枝情形氾濫，技術上純熟至能
      生產可發射制式子彈之改造手槍之情形，比比皆是，故上
      開A 、B 手槍既未扣案，又無其他證據足供審究該等手槍
      應屬同條例第7 條所定之制式手槍，或係第8 條所稱之其
      他可發射子彈具有殺傷力之各式槍枝，本諸罪疑惟輕之原
      則，僅能認該等手槍為其他可發射子彈具有殺傷力之槍枝
      。又按殺人罪之客體為人，苟認識其為人而實施殺害，則
      其人之為甲為乙，並不因之而有歧異（最高法院28年上字
      第1008 號 判例參照），查被告基於殺害己○○之犯意，
      對己○○座車內之人開槍，已著手於殺人行為之實行，僅
      致被害人傷害而未生死亡之結果，犯罪尚屬未遂，且被告
      既基於殺人犯意而為，被害人究為己○○或丁○○，對殺
      人未遂罪之成立，並無所礙。故核被告所為，係犯槍砲彈
      藥刀械管制條例第7 條第4 項未經許可持有制式手槍罪（
      制式手槍部分）、同條例第8 條第4 項未經許可持有可發
      射子彈具有殺傷力之手槍罪（A 、B 手槍部分）、同條例
      第12條第4 項未經許可持有子彈罪，及刑法第271 條第2
      項、第1 項之殺人未遂罪。公訴意旨就被告持有A 、B 手
      槍部分，認亦犯槍砲彈藥刀械管制條例第7 條第4 項之罪
      ，尚有未洽，惟其基本事實同一，爰依法變更起訴法條。
（二）按槍砲彈藥刀械管制條例第7 條第4 項、第8 條第4 項及
      第12 條 第4 項之罪，法定刑分別應併科新臺幣1,000 萬
      元、700 萬元、300 萬元以下罰金，依被告行為時之修正
      前刑法第33條第5 款規定：「主刑之種類如左：五、罰金
      ：一元（指銀元）以上。」，惟被告行為後施行之新法第
      33條第5款 規定：「主刑之種類如下：五、罰金：新臺幣
      1 千元以上，以百元計算之。」，經比較修正前後關於科
      處罰金刑之最低刑度規定，應以被告行為時之舊刑法較有
      利於被告。
（三）被告與戊○○、「阿雄」等人共同持前揭手槍及子彈射擊
      殺害己○○，3 人間就持有槍、彈及殺人未遂之行為均有
      犯意聯絡及行為分擔，為共同正犯。又刑法第28條原規定
      ：「二人以上共同『實施』犯罪之行為者，皆為共同正犯
      。」亦於上述時間同時修正為：「二人以上共同『實行』
      犯罪之行為者，皆為共同正犯。」將舊法之「實施」修正
      為「實行」。原「實施」之概念，包含陰謀、預備、著手
      及實行等階段之行為，修僅共同實行犯罪行為始成立共同
      正犯。是新法共同正犯之範圍縮小，排除陰謀犯、預備犯
      之共同正犯。新舊法共同正犯之規定固有修正。因本件被
      告與戊○○、「阿雄」等係基於犯意聯絡，共同實行持有
      槍、彈及殺人未遂之犯行，不論新法、舊法，均構成共同
      正犯，上述刑法第28條之修正內容，對於被告等並無「有
      利或不利」之影響，自無比較新舊法適用之必要（最高法
      院95年度臺上字第5669號判決參照）。
（四）被告以一行為同時持有制式手槍、可發射子彈具殺傷力之
      手槍及子彈，而觸犯槍砲彈藥條例第7 條第4 項、第8 條
      第4項 與第12條第4 項之數罪名，為想像競合犯，因刑法
      此次修正增列但書規定（但不得科以較輕罪名所定最輕本
      刑以下之刑），僅係想像競合犯科刑之限制，為法理之明
      文化，非屬法律之變更（參照最高法院95年第8 次刑事庭
      會議決議參照），自無新舊法比較問題，而應適用新刑法
      第55 條 規定，從一重論處。
（五）按意圖犯某罪而未經許可持有槍、彈，嗣後果持之以犯該
      罪者，兩罪間有牽連犯之適用（最高法院90年度臺上字第
      3270號判決意旨參照）。查被告與戊○○、「阿雄」等人
      共同持有上開槍彈之初，其目的即用以殺人，故被告所犯
      未經許可持有制式手槍罪與殺人未遂罪之間，具有方法行
      為與目的行為之牽連關係。然被告行為後，刑法此次修正
      已刪除第55條關於牽連犯之規定，本件被告所犯上開具牽
      連關係之2 罪，依修正前即行為時之規定，應從一重之殺
      人未遂罪處斷，依修正後之刑法既已刪除牽連犯之規定，
      則所犯上開2 罪即須依數罪併罰之規定，分論併罰，故比
      較新、舊法結果，以修正前之舊刑法第55條關於牽連犯之
      規定，較有利於被告。另共犯戊○○先收受寄藏制式手槍
      ，繼而持以犯罪，與被告於案發當日為殺人而持槍不同，
      是戊○○所犯二罪部分應以數罪論，且已由本院以95年度
      訴字第454 號判決有罪在案，併此敘明。
（六）被告已著手於殺人犯行之實施，惟幸未致被害人丁○○生
      死亡之結果，渠犯罪尚屬未遂，因此次刑法修正僅將修正
      前第26條前段規定：「未遂犯之處罰，得按既遂犯之刑減
      輕之。」，移列至第25條第2 項後段，就本案非屬不能未
      遂之情形而論，因未遂減輕刑責之法律效果並未有所更動
      ，亦不生比較新舊法之問題。
（七）綜合前述法律修正前、後之比較，因被告共同正犯、想像
      競合、未遂等情節，均無新舊法比較之問題，僅其所犯未
      經許可持有手槍罪及殺人未遂罪間牽連關係，以修正前之
      刑法規定，對被告較為有利，揆諸前揭說明及新刑法第2
      條第1 項之「從舊從輕」原則，自應適用修正前刑法第55
      條後段規定論處。從而，被告所為係犯槍砲彈藥刀械管制
      條例第7 條第4 項未經許可持有制式手槍罪、同條例第8
      條第4 項未經許可持有可發射子彈具有殺傷力之手槍罪、
      同條例第12條第4 項未經許可持有子彈罪，及刑法第271
      條第2 項、第1 項之殺人未遂罪，應依修正後刑法第28條
      規定，與戊○○、「阿雄」彼此間，論以共同正犯；另被
      告一行為同時持有制式手槍、可發射子彈具殺傷力之手槍
      及子彈，依修正後刑法第55條想像競合之規定，從一重之
      槍砲彈藥刀械管制條例第7 條第4 項之未經許可持有制式
      手槍罪論處；再被告所犯未經許可持有制式手槍罪與殺人
      未遂罪之間，則依修正前刑法第55條後段牽連犯之規定，
      從一重之殺人未遂罪論處，並依修正後刑法第25條第2 項
      後段之規定，按既遂之刑度減輕其刑。
（八）爰審酌被告僅因戊○○與己○○間之賭債恩怨，為助洩憤
      ，竟即參與由戊○○起意主導殺害己○○之犯行，與戊○○、「阿雄」等3 人共同當街以連開21槍射殺之方式，攻
      擊車內遭誤認為己○○之丁○○，顯視他人生命如無物，
      惡性重大，對社會治安戕害甚巨，事後猶飾詞狡辯，態度
      不佳，惟渠無前科，素行尚佳，且究非首謀主導犯罪殺人
      之參與犯罪程度，與犯行尚未造成被害人死亡之結果，但
      其受有傷勢之程度等一切情狀，量處如主文所示之刑。扣
      案由戊○○帶同警方起出之捷克ＣＺ廠製75型口徑9mm 制
      式半自動手槍1 把（槍枝管制編號為0000000000號，含彈
      匣壹個）及雖未扣案但並無證據證明業已滅失之可發射子
      彈具有殺傷力之手槍2 把，與扣案之口徑9mm 制式子彈12
      顆（原扣案18顆，其中6 顆業經刑事警察局採樣試射），
      和槍擊現場查獲之口徑9mm 制式子彈3 顆，雖均屬違禁物
      ，惟沒收乃從刑，應從屬於主刑宣告，而子彈當中由戊○○取出之12顆，原屬戊○○於90年間，受自稱「徐銘堯」
      之成年男子之託寄藏20顆子彈之部分（戊○○所涉未經許
      可寄藏子彈罪部分，業經另案判決），因戊○○為本件共
      同殺害己○○犯行，只取出其中6 顆供犯罪之用，並於犯
      罪歷程中為被告與「阿雄」共同持有供作殺人之用，業經
      戊○○證述甚明，而戊○○犯本案所帶6 顆子彈在槍擊現
      場又已擊發1 顆耗盡，故在槍枝卡彈因而攜回為警查扣者
      ，其中僅5 顆屬被告犯本件共同持有子彈、殺人未遂犯罪
      而論處本刑之違禁物，是本案除前述制式半自動手槍1 把
      及未扣案之可發射子彈具有殺傷力的手槍2 把外，子彈部
      分只扣案由戊○○取出其中之5 顆，併同槍擊現場查獲之
      3 顆，共計8 顆之口徑9mm 制式子彈，應依刑法第38條第
      1 項第1 款之規定，併予宣告沒收（至於被告持有犯案之
      23顆9mm 制式子彈，除其中3 顆在現場查獲外，其餘20顆
      已分別由前述A 、B 手槍在犯罪當時擊發，連同扣案經試
      射之6 顆子彈，在射擊後均不具有子彈之完整結構，且失
      去其效能，不具殺傷力，爰不併宣告沒收）。
據上論斷，應依刑事訴訟法第299 條第1 項前段、第300 條，槍
砲彈藥刀械管制條例第7 條第4 項、第8 條第4 項、第12條第4
項，刑法第2 條第1 項、第11條前段、第28條、第271 條第2 項
、第1 項、第55條、第25條第2 項後段、第38條第1 項第1 款，
修正前刑法第55條，判決如主文。
本案經檢察官曾勁元到庭執行職務
中　　華　　民　　國　　96　　年　　1 　　月　　18　　日
                  刑事第四庭  審判長法  官  杜惠錦
                                    法  官  江翠萍
                                    法  官  梁哲瑋
附表（辯護人爭執共犯戊○○證述證據能力列表）：
共犯戊○○於：
1.95年1月24日在警詢中所為陳述。
2.95年4月28日在警詢中所為陳述。
3.95年1 月12日在偵查中所為陳述。
4.95年1 月24日在偵查中所為陳述。
5.95年7 月26日在偵查中所為陳述。
6.95年4 月21日在本院95年度訴字第454 號另案準備程序中所為
  陳述。
7.95年5 月30日在本院95年度訴字第454 號另案準備程序中所為
  陳述。
8.95年6 月28日在本院95年度訴字第454 號另案審判程序中所為
  陳述。
9.95年7 月19日在本院95年度訴字第454 號另案審判程序中所為
  陳述。
以上正本證明與原本無異。
如不服本判決，應於判決送達後10日內，向本院提出上訴狀。
                                  書記官  陳玉瓊
中　　華　　民　　國　　96　　年　　1 　　月　　18　　日
附錄本判決論罪科刑依據之法條：
一、槍砲彈藥刀械管制條例第7 條第4 項
二、槍砲彈藥刀械管制條例第8 條第4 項
三、槍砲彈藥刀械管制條例第12條第4 項
四、刑法第271 條第2 項、第1 項。
